【裁判字號】    92,婚,459
【裁判日期】    920417
【裁判案由】    離婚
【裁判全文】
臺灣臺中地方法院民事判決  九十二年度婚字第四五九號
    原      告  乙○○
    訴訟代理人  黃呈利 律師
    被      告  甲○○
右當事人間請求離婚事件，本院判決如左：
    主    文
准原告與被告離婚。
訴訟費用由被告負擔。
    事    實
甲、原告方面：
一、聲明：如主文所示。
二、陳述：原告與被告於民國七十七年一月十八日結婚，育有兒子洪偉倫、洪偉峻二
    人，並共同設籍於台中市○○區○○里○○街一三九之一號，惟被告於婚後即時
    常離家未歸，且無正常穩定工作，無法提供家庭正常開銷，又未善盡撫育二名兒
    子、照顧家庭之義務，致原告僅能以每月新台幣 (下同)二萬多元之薪水來維持
    家計，獨立負擔家中開支及兒子學費，然仍有不足，尚須向娘家借貸，共積欠債
    務達三十萬元，原告為求生存，故於八十六年間攜二名兒子搬回南投縣國姓鄉○
    ○村○○路三八四之一號之娘家並至大陸工作，期間被告至大陸受聘經營工廠，
    然常有不明人士以被告在大陸積欠賭債為由向原告催討債務，令原告不堪其擾，
    心神不寧，難與被告繼續維持婚姻生活，加以雙方已分居五年以上，雙方婚姻情
    感基礎已不存在，實無法持續此段婚姻關係，故爰依民法第一千零五十二條第二
    項之規定訴請離婚。
三、證據：提出戶籍謄本影本二件及被告入出國日期證明書正本一件，並聲請訊問證
    人即原告兄長陳文達。
乙、被告方面：被告未於言詞辯論期日到場，亦未提出書狀作任何聲明及陳述。
丙、本院依職權傳喚原告之外甥陳智強到院作證，及調取原、被告之入出境查詢結果
    。
    理    由
一、按送達於住、居所、事務所或營業所，不獲會晤應受送達人者，得將文書付與有
    辨別事理能力之同居人或受僱人。又按言詞辯論期日，當事人之一造不到場者，
    得依到場當事人之聲請，由其一造辯論而為判決；不到場之當事人，經再傳而仍
    不到場者，並得依職權由一造辯論而為判決。民事訴訟法第一百三十七條第一項
    、第三百八十五條第一項分別定有明文。經查本件被告九十二年四月八日本件言
    詞辯論通知書之送達，係由同居人陳智強於同年三月二十八日代為受領，並於當
    日將該通知交付予被告，此經證人陳智強到庭證稱明確，故依前開說明，被告既
    經合法送達，復未於言詞辯論期日到場，查無民事訴訟法第三百八十六條各款所
    列情形，依原告之聲請，由其一造辯論而為判決。
二、本件原告主張原告與被告於七十七年一月十八日結婚，育有兒子洪偉倫、洪偉峻
    二人，並共同設籍於台中市○○區○○里○○街一三九之一號，惟被告於婚後即
    時常離家未歸，且無正常穩定工作，又未善盡撫育二名兒子、照顧家庭之義務，
    致原告因僅能以每月收入二萬多元之薪水負擔家中開支及兒子學費，然仍有不足
    ，尚須向娘家借貸，共積欠債務達三十萬元，原告為求生存，故於八十六年間攜
    二名兒子搬回南投縣國姓鄉○○村○○路三八四之一號之娘家，並至大陸受聘經
    營工廠，加以雙方已分居五年以上，雙方婚姻情感基礎已不存在，實無法持續此
    段婚姻關係之事實，被告受合法通知後，未到場抗辯，亦未提出任何書面之陳述
    或否認，且經證人即原告之兄長陳文達到場證述：「原告於六年前將小孩帶回娘
    家住，這期間被告都未去看小孩，且也沒有和原告同居，原告也未曾帶小孩去找
    被告。被告天天賭博，原告因要工作，不得已才將小孩帶回娘家，我也和兩造同
    住在一起，他〈被告〉戶籍雖在台中，但實際上住國姓鄉○○○○○道他賭博的
    錢從何而來？我去大陸找妹妹〈原告〉玩，並沒有碰到被告。被告四肢健全，但
    沒有工作。原告在台灣時，要向我們娘家借錢才能過日子，約借了三十萬元未還
    」（本院九十二年四月八日言詞辯論筆錄）等語屬實在卷，復有原告提出之戶籍
    謄本影本二件、被告入出國日期證明書正本一件，及本院依職權調閱原、被告之
    入出境查詢結果一件在卷可稽，原告之主張自堪信為真實。
三、按民法第一千零五十二條第二項規定：有前項以外之重大事由，難以維持婚姻者
    ，夫妻之一方得請求離婚，但其事由應由夫妻之一方負責者，僅他方得請求離婚
    。此所謂抽象、相對、一般的離婚原因，亦即破綻主義離婚法之一到達點。而是
    否有難以維持婚姻之重大事由之判斷標準，為婚姻是否已生破綻而無回復之希望
    ，不可單憑原告主觀之標準（即原告已喪失維持婚姻意欲之主觀面加以認定），
    而應依客觀標準，即難以維持婚姻之事實，是否已達處於同一境況，任何人均將
    喪失維持婚姻之意欲程度以決之。且為符合現代多元化社會之需要，使裁判婚姻
    之事由較富彈性，當婚姻破裂時，夫妻已無共同生活之實質時，即得請求離婚，
    但有責配偶，無請求離婚之權利，申言之，如若自己遭致婚姻之破綻時，不得以
    其破綻為理由，恣意訴請離婚。又婚姻如有難以維持之重大事由，於夫妻雙方均
    須負責時，應比較雙方之有責程度，僅責任較輕之一方，得向責任較重之他方請
    求離婚，如雙方之有責程度相同，則雙方均得請求離婚，以符公平。最高法院八
    十七年台上字第一○四八號、一三○四號及九十年度台上字第一六三九號判決意
    旨即採類似之見解。經查，本件兩造並未另訂立夫妻財產制，依法應適用法定財
    產制即聯合財產制，依修正前民法第一千零二十六條之反面解釋，家庭生活費用
    原則上由夫即被告任之，茲被告係婚後即不正常給付生活費用，甚至時常離家未
    歸，且無正當穩定工作，無法提供家庭正常開銷，又未善盡撫育二名兒子、照顧
    家庭之義務，致原告因僅能以每月收入二萬多元之薪水負擔家中開支及兒子學費
    ，然仍有不足，尚須向娘家借貸，共積欠債務達三十萬元，按諸一般人之生活經
    驗，以原告每月二萬多元之薪資，加以二名兒子已達就讀國中年紀（皆七十九年
    六月二十九日生）情形下實有不足，致兒子學費及原告生活費用尚需親人支持，
    反觀被告四肢健全，並無工作，且染賭博之惡習，有如前述，根本無法提供家庭
    生活費用及二名兒子學費，任何人處於原告相同地位時，均難期待繼續維持婚姻
    之意欲，兩造之婚姻關係已生嚴重障礙而破裂，且非可歸責於原告，是原告主張
    依民法第一千零五十二條第二項規定，以兩造間有難以維持婚姻之重大事由訴請
    離婚，自有理由，應予准許。
四、據上論結，本件原告之訴為有理由，依民事訴訟法第三百八十五條第一項前段、
    第七十八條判決如主文。
中        華        民        國  九十二  年      四      月    十七    日
                                        臺灣臺中地方法院家事法庭
~B法      官
右為正本係照原本作成
如對本判決上訴須於判決送達後廿日內向本院提出上訴狀
中        華        民        國  九十二  年      四      月    十八    日
~B法院書記官  賴榮順


司法院資訊處製作；財團法人民間司法改革基金會備份。
